臺灣桃園地方法院刑事判決　　　　　　　 99年度訴字第963號
公　訴　人　臺灣桃園地方法院檢察署檢察官
被　　　告　陳登洋
選任辯護人　廖宸和律師
　　　　　　張香堯律師
被　　　告　陳柏宗
　　　　　　潘俊宇
上二人共同
選任辯護人　林 凱律師
　　　　　　黃麗岑律師
被　　　告　潘俊彥
指定辯護人　本院公設辯護人陳瑞明
被　　　告　呂理瑋
　　　　　　　　　　　樓
選任辯護人　袁健峰律師
　　　　　　陽文瑜律師
被　　　告　宋雲海
指定辯護人　本院公設辯護人陳瑞明
被　　　告　徐煥傑
選任辯護人　袁健峰律師
　　　　　　陽文瑜律師
被　　　告　朱兆信
選任辯護人　林 凱律師
　　　　　　黃麗岑律師
被　　　告　張哲華
選任辯護人　袁健峰律師
　　　　　　陽文瑜律師
被　　　告　呂哲文
指定辯護人　本院公設辯護人陳瑞明
被　　　告　楊金凱
選任辯護人　林凱律師
　　　　　　黃麗岑律師
上列被告因殺人未遂案件，經檢察官提起公訴（99年度偵字第3661號）
，本院判決如下：
    主  文
本件公訴不受理。
    理  由
一、公訴意旨略稱：被告陳登洋、潘俊彥、潘俊宇、徐煥傑、宋
    雲海、陳柏宗、呂理瑋、朱兆信、呂哲文、張哲華、楊金凱
    ，及真實姓名不詳綽號「阿龍」、「勾胖」、「鳥勝」等人
    ，於民國98年10月26日凌晨1 時許，在桃園縣中壢市○○路
    136 號「凱悅KTV 」前，因細故與告訴人劉展勝發生衝突，
    竟共同基於殺人之犯意聯絡，分別駕駛車牌號碼5462-RX 號
    、3H-1992 號、1618-VW 號等自小客車，堵截告訴人劉展勝
    所駕駛之車牌號碼D7-8566 號自小客車，並將告訴人劉展勝
    拖出車外後，分持高爾夫球桿、鐵棒、棒球棍、西瓜刀等凶
    器，朝告訴人劉展勝頭部、手部等部位狂打猛砍，並高喊：
    「給他死! 給他死! 」，亟欲置告訴人劉展勝於死地，告訴
    人劉展勝危急中欲奪下被告陳柏宗手持之西瓜刀，手指反遭
    劃傷，直至告訴人劉展勝不支倒地後，被告陳登洋等人始一
    鬨而散，告訴人劉展勝因而受有右尺骨骨折、右手第三、四
    、五指撕裂傷併屈指肌腱及指神經斷裂、左前臂撕裂傷併尺
    側伸腕肌肉破裂、頭皮撕裂傷等傷害。被告陳登洋等人於砍
    傷告訴人劉展勝後，復前往桃園縣平鎮市○○路○段27號「
    通銀帝國天下」，砸毀該址之大樓玻璃（共同涉犯毀損罪嫌
    部份，未據告訴）。因認被告等均涉犯刑法第二百七十一條
    第二項、第一項之殺人未遂罪嫌等語。
二、按告訴乃論之罪，告訴人於第一審辯論終結前，得撤回其告
    訴；告訴經撤回者，法院應諭知不受理之判決，刑事訴訟法
    第二百三十八條第一項及第三百零三條第三款分別定有明文
    。另按犯罪事實應依證據認定之，無證據不得認定犯罪事實
    ，刑事訴訟法第一百五十四條第二項定有明文。又殺人與傷
    害之區別，自以有無殺意為斷，審理事實之法院，應就案內
    一切證據，詳查審認，視其犯罪之動機、殺傷之次數、所殺
    傷部位、傷勢程度、犯後態度等綜合判斷，俾為認定（最高
    法院八十五年臺上字第五六一一號判決意旨參照）；又殺人
    與傷害之區別，應以有無殺意為斷，即行為人於下手時有無
    決意取被害人生命為準，至於被害人受傷處是否致命部位，
    及傷痕多寡、輕重為何等，亦僅得供審判者心證之參考，究
    不能據為絕對之標準（最高法院十九年上字第七一八號判例
    、九十三年度臺上字第六一八號判決、九十年度臺上字第一
    八九七號判決意旨參照）。準此，行為人於行為當時，主觀
    上是否有殺人之故意，除應斟酌其使用之兇器種類、攻擊之
    部位、行為時之態度、表示外，尚應深入觀察行為人與被害
    人之關係、衝突之起因、行為當時所受之剌激、下手力量之
    輕重，被害人受傷之情形及行為事後之態度等各項因素綜合
    予以研析。末按，刑事判決得就起訴之犯罪事實變更檢察官
    起訴所引應適用之法條者，以科刑或免刑判決為限，檢察官
    以殺人未遂起訴，經原審審理結果，認為被告所犯實為傷害
    罪，未經合法告訴，則於判決理由欄敘明其理由逕依刑事訴
    訟法第三百零三條第三款諭知不受理判決即可，尚無適用同
    法第三百條之餘地（最高法院七十一年度臺上字第六六○○
    號判決意旨參照）。
三、經查：
 （一) 本件公訴人認被告陳登洋、潘俊彥、潘俊宇、徐煥傑、
       宋雲海、陳柏宗、呂理瑋、朱兆信、呂哲文、張哲華、
       楊金凱涉犯殺人未遂罪嫌，無非以潘俊宇、徐煥傑、宋
       雲海、陳柏宗、呂理瑋、朱兆信、呂哲文之供述、告訴
       人劉展勝之指述、財團法人林口長庚紀念醫院耕莘醫院
      （下稱長庚醫院）診斷證明書一紙、現場監視錄影光碟、
       現場監視錄影光碟翻拍照片、扣案之高爾夫球桿、鐵棒
       、鋁棒各1 支、搜索扣押筆錄、扣押物品目錄表、內政
       部警政署刑事警察局99年3 月31日刑醫字第0990022968
       號鑑定書及通訊監察譯文為其論據。訊據被告呂理瑋固
       承認其以所持之高爾夫球桿毆傷告訴人之事實，惟堅詞
       否認有何殺人未遂之犯行，辯稱，伊係持高爾夫球桿毆
       打告訴人手臂，並無殺害告訴人之意等語；被告陳登洋
       、潘俊彥、潘俊宇、徐煥傑、宋雲海、陳柏宗、朱兆信
       、呂哲文、張哲華、楊金凱均堅詞否認有何殺人未遂犯
       行。被告陳登洋、陳柏宗、潘俊彥、宋雲海均辯稱，其
       等並無在現場打人等語；被告徐煥傑、朱兆信、張哲華
       、呂哲文及楊金凱均辯稱，其等當時雖有在現場，但並
       無打告訴人等語。
 (二) 被告陳登洋、潘俊彥、潘俊宇、徐煥傑、宋雲海、陳柏宗
      、呂理瑋、朱兆信、呂哲文、張哲華、楊金凱等人，於98
      年10月26日凌晨1 時許，在桃園縣中壢市○○路136 號「
      凱悅KTV 」前，因細故與告訴人劉展勝發生衝突，被告呂
      理瑋並持高爾夫球桿，朝告訴人劉展勝身體部位毆打，告
      訴人劉展勝因而受有右尺骨骨折、右手第三、四、五指撕
      裂傷併屈指肌腱及指神經斷裂、左前臂撕裂傷併尺側伸腕
      肌肉破裂、頭皮撕裂傷等傷害之事實，業據告訴人於警詢
      、偵查及本院中指述明確，並有長庚醫院診斷證明書一紙
      、現場監視錄影光碟、現場監視錄影光碟翻拍照片、扣案
      之高爾夫球桿、鐵棒、鋁棒各1 支、搜索扣押筆錄、扣押
      物品目錄表，並為被告呂理瑋所不爭執，堪信為真實。
（三）惟就告訴人所受傷勢而言，長庚醫院之診斷證明書記載告
      訴人受有右尺骨骨折、右手第三、四、五指撕裂傷併屈指
      肌腱及指神經斷裂、左前臂撕裂傷併尺側伸腕肌肉破裂、
      頭皮撕裂傷等傷害。參以就告訴人受傷部位而論，告訴人
      於警詢時稱被告等係往其身上、頭、手亂打等語，足認被
      告等非攻擊告訴人身體致命部位，若被告等確有取告訴人
      性命之意，其等持高爾夫球桿等堅硬物，僅須持續猛力毆
      擊告訴人身體致命部位如頭部即可，告訴人所受頭部傷害
      亦絕非僅係頭皮撕裂傷而已，被告等何須往告訴人全身亂
      打，且持高爾夫球桿等毆擊告訴人之手臂，手臂非人身致
      命部位，警告意味濃重，足認被告等無殺人犯意，況依告
      訴人所述毆打其之人有10多人，毆打時間為3 分鐘等情，
      若被告等確有致告訴人於死之決意，以被告等人身型壯碩
      、所攜工具係硬物，告訴人傷勢恐非如此。此外，告訴人
      雖指稱其遭毆擊時，被告等有人在旁口出「給他死」等語
      ，惟衝突中各方本易有挑釁之語言，此等言語亦可具有助
      勢之效果，若謂此等言語，即具殺意，則非必然。綜上，
      本案並無足夠之積極證據以佐證被告等為毆打告訴人之行
      為時，係出於殺人之故意甚明，是本院綜合上述被告等攻
      擊之兇器種類、具體攻擊過程、傷痕之多寡輕重、傷勢程
      度、受傷部位、案發當時之情境，堪信被告等雖明知持高
      爾夫球桿、鐵棒及鋁棒攻擊告訴人之行為，將導致告訴人
      受傷，惟其等主觀上應僅具有傷害之意思，而不具有殺人
      之故意，自難逕以殺人未遂罪相繩。公訴人認被告係涉犯
      刑法第二百七十一條第二項、第一項之殺人未遂罪嫌，容
      有誤會。
 (四) 綜上，本院認本件被告等所為，均應係犯刑法第二百七十
      七條第一項之普通傷害罪，又依同法第二百八十七條前段
      之規定，為告訴乃論之罪。查告訴人已對所有被告撤回
      本件告訴，此有刑事撤回告訴狀在卷可證（本院99年度審
      訴字第1903號卷第七十一頁參照），揆諸前揭法條規定，
      本件自應對被告陳登洋、潘俊彥、潘俊宇、徐煥傑、宋雲
      海、陳柏宗、呂理瑋、朱兆信、呂哲文、張哲華、楊金凱
      諭知不受理之判決。
據上論斷，應依刑事訴訟法第三百零三條第三款，判決如主文。
本案經檢察官戴瑞麒到庭執行職務。
中    華    民    國  100     年    10    月    7    日
                  刑事第八庭 審判長法  官   劉為丕
                                   法  官   翁儀齡
                                   法  官   王育珍
以上正本證明與原本無異。
如不服本判決應於收受判決後10日內向本院提出上訴書狀，並應
敘述具體理由。其未敘述上訴理由者，應於上訴期間屆滿後20日
內向本院補提理由書(均須按他造當事人之人數附繕本)「切勿逕
送上級法院」。
                                   書記官   范升福
中    華    民    國   100    年    10    月    11    日